臺灣宜蘭地方法院刑事判決
109年度易字第369號
公  訴  人  臺灣宜蘭地方檢察署檢察官
被      告  黃榮坤




上列被告因違反毒品危害防制條例案件，經檢察官提起公訴（10
9年度毒偵字第246號、第273號），本院判決如下：
    主  文
甲○○施用第二級毒品，累犯，免刑。又施用第二級毒品，累犯
，免刑。
扣案之甲基安非他命肆包（總毛重零點伍伍伍捌公克、驗餘總毛
重零點伍肆玖玖公克），均沒收銷燬之。
    犯罪事實
一、甲○○明知甲基安非他命係毒品危害防制條例所稱之第二級毒
    品，不得持有及施用，竟基於施用第二級毒品甲基安非他命
    之犯意，分別為下列行為：
（一）於民國109年2月25日下午3時許，在某工地宿舍內，以將
      甲基安非他命放置於玻璃球內用火燒烤再吸食煙霧之方式
      ，施用甲基安非他命1次。嗣因其為警方列管之毒品調驗
      人口，於109年3月1日晚間11時55分許，主動至宜蘭縣政
      府警察局羅東分局公正所接受採尿，經採其尿液送驗，結
      果檢出安非他命類之安非他命、甲基安非他命陽性反應。
（二）於109年4月13日晚間8時許，在其宜蘭縣○○鄉○○路000號居
      處內，以將甲基安非他命放置於玻璃球內用火燒烤再吸食
      煙霧之方式，施用甲基安非他命1次。嗣為警於109年4月1
      6日晚間9時27分許在宜蘭縣羅東鎮北成路一段與中山路四
      段20巷口處查獲，並扣得甲基安非他命4包（總毛重0.555
      8公克，驗餘總毛重0.5499公克），經採其尿液送驗，結
      果檢出安非他命類之安非他命、甲基安非他命陽性反應，
      始悉上情。
二、案經宜蘭縣政府警察局羅東分局報告臺灣宜蘭地方檢察署檢
    察官偵查起訴。
    理  由
壹、程序部分：
    按被告以外之人於審判外之陳述，雖不符刑事訴訟法第159
    條之1至第159條之4之規定，而經當事人於審判程序同意作
    為證據，法院審酌該言詞陳述或書面陳述作成時之情況，認
    為適當者，亦得為證據。當事人、代理人或辯護人於法院調
    查證據時，知有刑事訴訟法第159條第1項不得為證據之情形
    ，而未於言詞辯論終結前聲明異議者，視為有前項之同意，
    刑事訴訟法第159條之5定有明文。查本判決所引用以下被告
    以外之人於審判外作成之相關供述證據，雖屬傳聞證據，惟
    檢察官、被告甲○○於本院準備、審判期日均表示無意見而不
    予爭執，亦未於言詞辯論終結前聲明異議（見本院卷第82頁
    、第202頁），本院審酌上開證據資料製作時之情況，尚無
    違法不當及證明力明顯過低之瑕疵，亦認為以之作為證據應
    屬適當，故認前揭證據資料均有證據能力。至其餘所引用之
    非供述證據，檢察官、被告於本院準備、審判程序時對該等
    證據之證據能力亦均不爭執，復查無違法取得之情形，依刑
    事訴訟法第158條之4規定之反面解釋，應認均具有證據能力
    。
貳、實體部分：
一、前揭犯罪事實，業據被告甲○○於警詢、偵查、本院準備及審
    理程序時坦承不諱（見宜蘭縣政府警察局羅東分局警羅偵字
    第1090008157號卷第1頁至第3頁，下稱警一卷；宜蘭縣政府
    警察局羅東分局警羅偵字第1090009145號卷第1頁至第4頁，
    下稱警二卷；臺灣宜蘭地方檢察署109年度毒偵字第273號卷
    第34頁至第35頁；本院卷第70頁至第71頁、第205頁），並
    有慈濟大學濫用藥物檢驗中心109年3月6日慈大藥字第10903
    0609號函暨附件檢驗總表、毒品犯罪嫌疑人尿液採驗作業管
    制紀錄（檢體編號：Z0000000000000）、應受尿液採驗人尿
    液檢體採集送驗紀錄表、採尿同意書、宜蘭縣政府警察局羅
    東分局扣押筆錄、扣押物品目錄表、扣押物品收據、查獲涉
    嫌毒品危害防制條例案毒品初步鑑驗報告單、採尿同意書、
    慈濟大學濫用藥物檢驗中心109年5月1日慈大藥字第1090501
    08號函暨附件檢驗總表、宜蘭縣政府警察局尿液檢體取樣數
    簽收紀錄表（檢體編號：TP0000000）、慈濟大學濫用藥物
    檢驗中心109年5月15日慈大藥字第109051553號函暨附件鑑
    定書各1份、現場照片5張（見警一卷第5頁至第8頁；警二卷
    第5頁至第7頁、第10頁至第13頁；偵卷第72頁至第75頁）及
    扣案之甲基安非他命4包（總毛重0.5558公克，驗餘總毛重0
    .5499公克）在卷足憑。綜上，足認被告前揭自白與事實相
    符，堪予採信。本案事證明確，被告犯行洵堪認定，應予依
    法論科。
二、論罪科刑：
（一）按甲基安非他命係毒品危害防制條例第2條第2項第2款所
      稱之第二級毒品。是核被告所為，均係犯毒品危害防制條
      例第10條第2項之施用第二級毒品罪。被告先後2次犯行，
      犯意各別，行為互異，應予分論併罰之。又被告2次施用
      前持有第二級毒品甲基安非他命之低度行為，皆為其施用
      第二級毒品甲基安非他命之高度行為所吸收，不另論處。
      復被告前因竊盜、違反毒品危害防制條例等案件，經本院
      以104年度易字第470號、第496號、104年度簡字第656號
      、105年度簡字第37號判處有期徒刑7月、7月、4月、8月
      、3月、6月確定，上開數罪並經本院以105年度聲字第503
      號裁定定應執行刑有期徒刑2年6月確定，於107年10月1日
      縮刑假釋出監，於108年1月10日縮刑期滿執行完畢，此有
      臺灣高等法院被告前案紀錄表1份在卷可憑（見本院卷第9
      頁至第47頁），被告於受前開有期徒刑執行完畢5年以內
      ，故意再犯本件有期徒刑以上之各罪，俱為累犯，而被告
      前揭違反毒品危害防制條例之犯行與本案之犯行，罪名、
      罪質及所侵害之法益均相同，具有關聯性及類似性，其既
      於受有前開有期徒刑執行完畢5年內，故意再犯本件有期
      徒刑以上之各罪，顯見其有特別惡性及對刑罰反應力薄弱
      之情形，爰均依刑法第47條第1項加重其刑。
（二）惟按毒品危害防制條例業於108年12月17日修正通過，109
      年1月15日公布，同條例第20條、第23條規定，已於同年7
      月15日施行；同條例第24條規定則於110年5月1日施行。
      修正後之毒品危害防制條例第20條第1項至第3項規定：「
      犯第10條之罪者，檢察官應聲請法院裁定，或少年法院（
      地方法院少年法庭）應先裁定，令被告或少年入勒戒處所
      觀察、勒戒，其期間不得逾2月」、「觀察、勒戒後，檢
      察官或少年法院（地方法院少年法庭）依據勒戒處所之陳
      報，認受觀察、勒戒人無繼續施用毒品傾向者，應即釋放
      ，並為不起訴之處分或不付審理之裁定；認受觀察、勒戒
      人有繼續施用毒品傾向者，檢察官應聲請法院裁定或由少
      年法院（地方法院少年法庭）裁定令入戒治處所強制戒治
      ，其期間為6個月以上，至無繼續強制戒治之必要為止。
      但最長不得逾1年」、「依前項規定為觀察、勒戒或強制
      戒治執行完畢釋放後，3年後再犯第10條之罪者，適用前
      項之規定」。上開規定將施用毒品之刑事處遇程序「5年
      後再犯」、「5年內再犯」之追訴要件，均修正為「3年後
      再犯」、「3年內再犯」，其立法理由認施用毒品者具「
      病患性犯人」之特質，並參諸世界各國之醫療經驗及醫學
      界之共識，咸認施用毒品成癮者，其心癮甚難戒除，如觀
      察、勒戒或強制戒治執行完畢釋放後，3年後始再有施用
      第一級、第二級毒品之行為者，足見其有戒除毒癮之可能
      ，宜再採以觀察、勒戒方式戒除其身癮及以強制戒治方式
      戒除其心癮之措施，為能放寬觀察、勒戒或強制戒治制度
      之適用時機，以協助施用者戒除毒癮而予以修正，故倘若
      被告前曾經觀察、勒戒及強制戒治後3年內再犯，符合立
      法意旨再犯率甚高之標準，其嗣後再犯施用毒品犯行，自
      應追訴處罰，反之，若屬3年後再犯，則應依新法第20條
      第1項之規定裁定送觀察、勒戒。上開所謂「3年後再犯」
      ，只要本次再犯（不論修正施行前、後）距最近1次觀察
      、勒戒或強制戒治執行完畢釋放，已逾3年者，即該當之
      ，不因其間有無犯第10條之罪經起訴、判刑或執行而受影
      響（最高法院109年度台上大字第3826號刑事大法庭裁定
      意旨可資參照）。又同條例修正施行後，審判中之案件，
      由法院依修正後規定處理；依修正後規定應為不起訴處分
      者，法院應為免刑之判決；修正後之毒品危害防制條例第
      35條第1項、第35條之1第2款亦分別定有明文。
（三）經查，被告係於毒品危害防制條例修正施行前犯上開犯行
      ，本案並於施行前之109年7月10日繫屬於本院，此有蓋有
      本院收狀日期戳章之臺灣宜蘭地方檢察署109年7月6日宜
      檢貞信109毒偵273字第1099011010號函1紙附卷足憑（見
      本院卷第3頁），揆諸前開說明，應依修正後之毒品危害
      防制條例規定處理。又被告前因施用毒品案件，經本院裁
      定送觀察、勒戒後，認無繼續施用毒品之傾向，於88年9
      月6日釋放出所，並經臺灣宜蘭地方檢察署檢察官為不起
      訴處分確定；於92年間，因施用毒品案件，經本院裁定令
      入戒治處所施以強制戒治，於92年11月7日經本院裁定停
      止戒治，所餘戒治期間付保護管束等情，有臺灣高等法院
      被告前案紀錄表1份附卷可參（見本院卷第9頁至第47頁）
      ，是被告本件2次施用毒品之時間距離最近1次強制戒治執
      行完畢已逾3年，本院乃依修正後之毒品危害防制條例第2
      0條第1項至第3項、第35條之1第2款規定，以109年度易字
      第369號裁定令被告入勒戒處所觀察、勒戒，又被告另因
      施用毒品案件，經本院以109年度毒聲字第96號裁定令被
      告入勒戒處所觀察、勒戒，此有上開裁定各1份在卷可憑
      （見本院卷第109頁至第112頁），被告於110年1月25日經
      送法務部○○○○○○○○附設勒戒處所觀察、勒戒後，經該所以
      110年3月26日修正前評估標準評估有繼續施用毒品傾向，
      評估總分為277分，而經本院以110年度毒聲字第91號裁定
      令入戒治處所施以強制戒治，該裁定確定後，法務部於11
      0年3月26日修正公告「有無繼續施用毒品傾向評估標準紀
      錄表」及「有無繼續施用毒品傾向評估標準說明手冊」，
      固不影響前開裁定確定之效力，惟新修正之評估標準紀錄
      表已將毒品犯罪及其他犯罪前科等2項靜態因子之配分上
      限由「不限上限」修正為「上限10分」，若依修正後之標
      準加以計算，受處分人有無繼續施用毒品傾向之評估分數
      應自修正前之277分，大幅減低為43分，已未達60分之判
      定繼續施用傾向標準，此有法務部○○○○○○○○附設勒戒所有
      無繼續施用毒品傾向證明書、本院公務電話紀錄各1紙存
      卷可參（見本院卷第151頁至第153頁），是被告經評定為
      無繼續施用毒品之傾向，於110年4月8日釋放出所，則依
      毒品危害防制條例第20條第2項前段規定，被告原應由檢
      察官為不起訴處分，然因本案係於毒品危害防制條例修正
      施行前之109年7月10日繫屬本院，業如前述，屬同條例修
      正施行後之審判中案件，揆諸同條例第35條之1第2款之規
      定，本院自應為免刑之判決。
三、沒收部分：　　　
　　扣案之甲基安非他命4包（總毛重0.5558公克，驗餘總毛重0
    .5499公克），經鑑定檢出第二級毒品甲基安非他命等情，
    有慈濟大學濫用藥物檢驗中心109年5月15日慈大藥字第1090
    51553號函暨附件鑑定書1份在卷可稽（見偵卷第74頁至第75
    頁），應依毒品危害防制條例第18條第1項前段之規定，不
    問屬於被告與否，均宣告沒收銷燬之。
據上論斷，應依刑事訴訟法第299條第1項但書，毒品危害防制條
例第35條之1第2款、第10條第2項、第20條第2項前段、第18條第
1項前段，刑法第11條、第47條第1項，判決如主文。
本案經檢察官劉惟宗提起公訴，檢察官吳志成到庭執行職務。
中　　華　　民　　國　　110 　年　　9 　　月　　14　　日
                  刑事第二庭審判長法  官  黃永勝
                                  法  官  劉致欽
                                  法  官  陳盈孜
以上正本證明與原本無異。
如不服本判決應於收受送達後二十日內向本院提出上訴書狀，並
應敘述具體理由；其未敘述上訴理由者，應於上訴期間屆滿後二
十日內向本院補提理由書(均須按他造當事人之人數附繕本)「切
勿逕送上級法院」。
                                  書記官　黃家麟
中　　華　　民　　國　　110 　年　　9 　　月　　14　　日
附錄本案論罪科刑法條：
毒品危害防制條例第10條第2項
施用第二級毒品者，處3年以下有期徒刑。